【裁判字號】    98,交聲,300
【裁判日期】    980825
【裁判案由】    聲明異議
【裁判全文】
臺灣嘉義地方法院交通事件裁定         98年度交聲字第300號
原處分機關  交通部公路總局臺北區監理所
異  議  人  甲○○
上列受處分人因違反道路交通管理處罰條例案件，對於交通部公
路總局臺北區監理所民國98年8 月6 日所為之裁決（北監自裁字
第裁40-Z00000000號裁決書），聲明異議，本院裁定如下：
    主  文
原處分關於吊扣職業聯結車駕駛執照拾貳個月部分撤銷。
甲○○汽車駕駛人駕駛汽車，經測定酒精濃度超過規定標準，吊
扣普通小型車駕駛執照拾貳個月。
    理  由
一、原處分意旨略以：異議人即受處分人（下稱異議人）於民國
    98年8 月2 日凌晨0 時3 分許，因酒後駕駛車號W2-3979 號
    自用小客車，行經國道3 號南下46公里處，經警攔檢酒測，
    酒測值達每公升0.36毫克，為警舉發並掣開內政部警政署國
    道公路警察局公警局交字第Z00000000 號舉發違反道路交通
    管理事件通知單，異議人不服上開舉發，爰依道路交通管理
    處罰條例第35條第1 項第1 款及第24條之規定裁處異議人新
    臺幣19,500元之罰鍰，吊扣駕駛執照12個月，及施以道路交
    通安全講習等處分。
二、本件異議人異議意旨略以：異議人除持有自用小客車之駕駛
    執照外，另持有職業聯結車駕駛執照；前因駕駛自用小客車
    被警方舉發酒後駕車交通違規，有關吊扣駕駛執照12個月部
    份，依道路交通管理處罰條例第68條規定，應只吊扣限制本
    人駕駛小型車之權利，不該吊扣職業聯結車駕駛執照，以免
    影響本人工作權益，請撤銷上開裁決書處分等語（裁決書中
    有關罰鍰及施以道路交通安全講習部分，異議人未聲明異議
    ）。
二、按汽車駕駛人飲用酒類或其他類似物後，其吐氣所含酒精濃
    度超過每公升0.25毫克，不得駕車；駕駛汽車經測試檢定酒
    精濃度超過標準，處汽車駕駛人罰鍰1 萬5 千元以上6 萬元
    以下，並當場移置保管該汽車及吊扣駕駛執照1 年，及應接
    受道路交通安全講習，道路交通安全規則第114 條第2 款、
    道路交通管理處罰條例第35條第1 項第1 款、第24條第1 項
    第2 款分別定有明文。復按道路交通管理處罰條例第68條業
    於民國94年12月14日修正，並自95年3 月1 日施行，修正前
    之道路交通管理處罰條例第68條規定：「汽車駕駛人，因違
    反本條例及道路交通安全規則之規定，受吊扣或吊銷駕駛執
    照處分時，吊扣或吊銷其持有各級車類之駕駛執照。」而修
    正後之道路交通管理處罰條例第68條規定：「汽車駕駛人，
    因違反本條例及道路交通安全規則之規定，受吊銷駕駛執照
    處分時，吊銷其持有各級車類之駕駛執照。」該條文修正前
    ，其原提案修正條文為：「汽、機車駕駛人，因違反本條例
    及道路交通安全規則之規定，受吊扣或吊銷駕駛執照處分時
    ，吊扣或吊銷其違法或違規當時所駕駛車輛之駕駛執照。」
    立法理由略以：「原條文將違法或違規駕駛人所持有各級車
    類之駕駛執照一併吊扣或吊銷，失之過酷，影響人民工作及
    生活甚鉅，爰修正之」等語，是以其立法意旨在於違規行為
    對道路交通秩序之維持及道路交通安全已生較大之影響，故
    規定吊扣或吊銷其持有各級車類之駕駛執照，以限制其繼續
    駕車行駛道路之權利，其係屬駕駛行為之限制，並不因所持
    駕駛執照種類不同而有所差異。而最後通過之修正條文，係
    將道路交通管理處罰條例第68條原有條文中之「吊扣或」3
    字刪除各情，有立法院交通委員會94年10月5 日台立交字第
    0942400153號函附道路交通管理處罰條例第68條審查報告可
    參（參立法院公報第94卷第70期第135 至138 頁）。則參照
    上開立法理由及立法經過，依修正後之條文，按上開規定受
    「吊銷駕照」處分者，仍維持吊銷其持有各級車類之駕駛執
    照，至於受「吊扣駕照」處分者，則僅「吊扣」其違法或違
    規當時所駕駛車輛之駕駛執照，不再吊扣其持有各級車類之
    駕駛執照，此觀之立法理由及立法經過至明（臺灣高等法院
    96年度交抗字第642 號、臺灣高等法院臺中分院97年度交抗
    字第776 號裁定意旨參照）。
三、經查：
  (一)本件異議人於98年8 月2 日凌晨0 時3 分許，駕駛車號W2-3
    979 號自用小客車，在國道3 號南下46公里處，因酒精濃度
    超過規定標準，當場為警舉發等情，為受處分人所不爭執，
    並有上開舉發違反道路交通管理事件通知單、裁決書各1 份
    附卷可稽，足認受處分人確有上揭違規事實。
  (二)公路監理機關依道路交通安全規則第50條第1 項發給汽車駕
    駛執照乃授益之行政處分，而駕駛不同車類汽車應取得各該
    類汽車駕駛執照，此觀道路交通安全規則第53條就各類汽車
    駕駛執照予以列舉可知。又為求行政管理之簡便性，基於「
    一人一照原則」，道路交通安全規則第61條規定：「汽車駕
    駛人取得高一級車類之駕駛資格者，應換發駕駛執照，並准
    其駕駛較低級車類之事輛，其規定如下：一、已領有聯結車
    駕駛者，得駕駛大客車、大貨車、代用大客車、大客貨兩用
    車、曳引車、小型車、輕型機器腳踏車。……。」此「換發
    」駕駛執照之授益處分形式上雖僅有一個，惟所授予之利益
    卻有多種，即同時賦予多項不同等級車類之駕駛資格，且各
    該不同等級車類駕駛資格客觀上亦非不可分，故不影響領取
    駕駛執照人換發前之原有權利。本件異議人領有職業聯結車
    駕駛執照，有臺北區監理所汽車駕駛人螢幕列印資料1 份在
    卷可參，依前揭規定，自具備駕駛自用小客車資格。
  (三)本件異議人上開違規行為係發生於98年8 月2 日，自應適用
    修正後之道路交通管理處罰條例第68條規定，該條既已將「
    吊扣」等字刪除，依照上開說明，異議人受吊扣駕駛執照處
    分時，自不得再吊扣其持有各級車類之駕駛執照，故原處分
    機關於作成吊扣駕駛執照處分時，應就行為人所應吊扣之駕
    駛執照種類予以限定，始符合依法行政原則。而異議人為本
    件違規行為時，係駕駛自用小客車（普通小型車），揆諸前
    開說明，其依法所受之處分應為限制其駕駛普通小型車之權
    利，即應吊扣其普通小型車駕駛執照，自不能越級限制其駕
    駛聯結車之權利。
  (四)另公路機關因汽車駕駛人取得高一級車類之駕駛資格者，應
    換發駕駛執照，並准其駕駛較低級車類之車輛，而已領有職
    業聯結車駕駛執照者，得駕駛大客車、大貨車、小型車、輕
    型機器腳踏車，於現行實務上基於「一人一照」原則僅逐級
    核給汽車駕駛執照1 張，致持有職業聯結車駕駛執照者，因
    駕駛普通小型車違規，而須吊扣普通小型車駕駛執照時，產
    生技術層面之困難，惟行政機關本應時時因應法令之變更，
    而精進其行政執行成效，斷不得因技術層面之困難，即置立
    法修正通過之條文不予遵守適用，甚或逾越比例原則，逕吊
    扣其持有各級車類之駕駛執照，侵害異議人之工作權，是此
    執行技術層面之問題，尚難據為原處分並無不當之理由，而
    苛求異議人容忍。
四、綜上所述，原處分機關以異議人駕駛汽車經測試檢定酒精濃
    度超過標準，依道路交通管理處罰條例第35條第1 項第1 款
    之規定，裁處關於「吊扣駕駛執照」部分，原處分機關未考
    量道路交通管理處罰條例第68條規定之修正意旨與內涵，竟
    仍吊扣異議人職業聯結車駕駛執照，即有違誤，異議人此部
    分異議為有理由，原處分關於裁處吊扣異議人職業聯結車駕
    駛執照12個月部分，自應由本院予以撤銷，並就撤銷部分改
    諭知如主文第2 項所示之處罰。至職業聯結車駕駛執照結合
    普通小型車駕駛執照如何「吊扣」其中一部分，係屬執行方
    式之問題，但不能因執行稍有困難，即置立法修正通過之條
    文不予遵守適用，附此敘明。
五、據上論斷，應依道路交通管理處罰條例第87條第2 項，道路
    交通案件處理辦法第20條前段，裁定如主文。
中    華    民    國    98    年     8    月    25    日
                       交通法庭法  官   張志偉
上列正本證明與原本無異。
如不服本裁定，應於裁定送達後5日內向本院提出抗告狀（應附
繕本）。
中    華    民    國    98    年     8    月    25    日
                               書記官   張子涵


司法院資訊處製作；財團法人民間司法改革基金會備份。
